臺灣高等法院刑事判決　　　　　　　　100年度上訴字第562號
上　訴　人
即　被　告　梁淑卿
選任辯護人　葉慶人律師
上列上訴人因違反毒品危害防制條例案件，不服臺灣士林地方法
法院99年度訴字第87號，中華民國99年12月14日所為之第一審判
決（起訴案號：臺灣士林地方法院檢察署98年度偵字第015495號
、第15496 號；追加起訴案號：臺灣士林地方法院檢察署99年度
偵字第1554號），提起上訴，本院判決如下：
    主  文
原判決撤銷。
梁淑卿犯如附表編號一至六罪名欄所示之罪，各處如附表編號一
至六宣告刑欄所示之主刑及從刑。應執行有期徒刑玖年。扣案之
NOKIA 廠牌行動電話壹支及門號0000000000號SIM 卡
壹張、未扣案販賣第二級毒品所得之財物新臺幣肆仟元均沒收，
其中犯罪所得新臺幣肆仟元部分，如全部或一部不能沒收時，以
其財產抵償之。
    事  實
一、梁淑卿明知甲基安非他命係毒品危害防制條例所列管之第二
    級毒品，不得販賣，竟分別為下列行為：
（一）於民國98年10月2日凌晨2時53分許，因練瑞樹欲購買甲基
      安非他命施用，而以所持用門號0000000000號行動電話，
      撥打梁淑卿所有門號0000000000號之NOKIA 廠牌行動電話
      聯絡，梁淑卿乃意圖營利，基於販賣第二級毒品甲基安非
      他命之犯意，與練瑞樹約定以新臺幣（下同）2000元之價
      格，販賣數量不詳之甲基安非他命，並約定於當日上午由
      練瑞樹前往梁淑卿住處附近拿取，而達成購毒之合意。嗣
      梁淑卿因故未為毒品甲基安非他命之交付及價金之收取而
      未遂。
（二）梁淑卿因受友人潘同良之請託，竟基於幫助販賣第二級毒
      品甲基安非他命之犯意，於98年10月3日下午5時18分許，
      以其所有之開電話撥打潘同良所持用門號0000000000號行
      動電話，通知潘同良其毒品上游即某真實姓名年籍不詳、
      綽號「阿有仔」之成年男子（下稱阿有仔）將前來，而與
      潘同良約在臺北縣金山鄉（現改制為新北市金山區）磺港
      漁港旁公園（下稱磺港公園）見面；嗣於當日下午6 時許
      ，梁淑卿即帶同阿有仔至磺港公園，使阿有仔以1000元之
      價格，販賣數量不詳之甲基安非他命一包予潘同良。
（三）於98年10月5 日上午某時許，因江庭豪欲購買甲基安非他
      命施用，而以所持用之門號0000000000號行動電話，撥打
      電話予梁淑卿，梁淑卿乃意圖營利，基於販賣第二級毒品
      甲基安非他命之犯意，與江庭豪約定買賣1000元價格之甲
      基安非他命後，於當日上午11時許，江庭豪即前往梁淑卿
      位於臺北縣石門鄉（現改制為新北市石門區）石門村內石
      門89之1號住處附近，由梁淑卿交付重約0.3公克之甲基安
      非他命一包予江庭豪，並向江庭豪收取1000元。
（四）於98年10月6日上午10時4分許，因練瑞樹欲購買甲基安非
      他命施用，而以所持用門號0000000000號行動電話，撥打
      梁淑卿所有之上開行動電話聯絡，梁淑卿乃意圖營利，基
      於販賣第二級毒品甲基安非他命之犯意，於當日上午11時
      17分許，在新北市金山區磺港漁港旁，由梁淑卿交付數量
      不詳之甲基安非他命一包予練瑞樹，並向練瑞樹收取1000
      元。
（五）梁淑卿意圖營利，基於販賣第二級毒品甲基安非他命之犯
      意，於98年10月8 日中午12時16分許，以其所有之上開行
      動電話撥打潘同良所持用門號0000000000號行動電話，與
      潘同良約定買賣1000元價格之甲基安非他命後，潘同良旋
      即前往梁淑卿位於新北市石門區之上開住處，由梁淑卿交
      付數量不詳之甲基安非他命一包予潘同良，並向潘同良收
      取1000元。
（六）於98年10月14日上午11時22分許，因練瑞樹欲購買甲基安
      非他命施用，而以所持用門號0000000000號行動電話，撥
      打梁淑卿所有之上開行動電話聯絡，梁淑卿乃意圖營利，
      基於販賣第二級毒品甲基安非他命之犯意，於當日下午 2
      時22分許，梁淑卿致電練瑞樹，要練瑞樹至位於新北市金
      山區之財團法人北海岸金山醫院（於98年10月1 日起改制
      為國立臺灣大學醫學院附設醫院金山分院，下稱金山醫院
      ）旁路口處交易，練瑞樹旋即前往該路口，由梁淑卿交付
      數量不詳之甲基安非他命一包予練瑞樹，並向練瑞樹收取
      1000元。
    嗣經警對梁淑卿所使用之上開0000000000號行動電話實施通
    訊監察後，持臺灣士林地方法院核發之98年度聲搜字第1471
    號搜索票，於98年11月4 日中午12時50分許，在新北市○○
    區○○路195 號梁淑卿前夫之住處，執行搜索並扣得梁淑卿
    所有之上開行動電話（含SIM 卡一張）一具、與本案無關之
    分裝袋242個及針筒一支等物，復於同日下午2時50分許，在
    其上開住處，搜索扣得梁淑卿所有但與本案無關之吸食器一
    組而查獲。
二、案經臺北縣政府警察局金山分局報告臺灣士林地方法院檢察
    署檢察官偵查起訴。
    理  由
壹、程序之證據能力部分
一、按刑事訴訟法第159條第1項規定：「被告以外之人於審判外
    之言詞或書面陳述，除法律有規定者外，不得作為證據」；
    其立法本旨係以證人於審判外之言詞或書面陳述，屬於傳聞
    證據，此項證據，當事人無從直接對於原供述者加以詰問，
    以擔保其真實性，法院亦無從直接接觸證人而審酌其證言之
    憑信性，違背直接審理及言詞審理之原則，除具有必要性及
    信用性情況之除外者外，原則上不認其有容許性，自不具證
    據能力；至所謂具有必要性及信用性情況者，例如刑事訴訟
    法第159條之1、之2、之3、之4、之5情形，仍例外認其有證
    據能力，然此乃係指法院未於審判期日傳喚相關證人到庭，
    案件僅能依靠該等證人於審判外之陳述以為判斷之情形，始
    需就該等審判外供述證據嚴格依照刑事訴訟法第159條之1至
    之5 所定要件一一檢視各該證人之供述，作為證據之資格。
    倘法院已經依據當事人聲請傳喚證人到庭接受檢辯雙方之交
    互詰問，則法院既已透過直接、言詞審理方式檢驗過該證人
    之前之證詞，當事人之反對詰問權亦已受到保障得以完全行
    使之情況下，該等審判外證據除有其他法定事由（例如：非
    基於國家公權力正當行使所取得或私人非法取得等，而有害
    公共利益，即以一般證據排除法則為判斷），應認該審判外
    供述已得透過審判程式之詰問檢驗，而取得作為證據之資格
    ，亦即其審判外供述與審判中供述相符部分，顯然已經構成
    具備可信之特別情狀，當然有證據資格（實務上之作用常為
    引用該等陳述與審判中陳述相符，強化該證人供述之可信度
    ），其不符部分，作為檢視審判中所為供述可信與否之彈劾
    證據，當無不許之理，甚者，其不符部分倘係於司法警察、
    檢察事務官調查中之供述，作為認定被告犯罪與否或不構成
    犯罪與否之證據，亦僅需依照刑事訴訟法第159條之2規定，
    斟酌其審判外供述作成外部環境、製作過程、內容、功能等
    情況認為之前供述較為可信，即可取得證據之資格，而作為
    認定事實之證據資格（最高法院94年度台上字第2507號、95
    年度台上字第2515號判決同此意旨）。再按刑事訴訟法第15
    9條第1項規定：「被告以外之人於審判外之言詞或書面陳述
    ，除法律有規定者外，不得作為證據」，被告以外之人於檢
    察事務官、司法警察官或司法警察調查中所為之陳述，基於
    實體發現真實之訴訟目的，依同法第159條之2規定，如與審
    判中之陳述不符時，經比較結果，其先前之陳述，相對「具
    有較可信之特別情況」，且為證明犯罪事實存否所「必要」
    者，係指陳述是否出於供述者之真意、有無違法取供情事之
    信用性而言，故應就調查筆錄製作之原因、過程及其功能等
    加以觀察其信用性，據以判斷該傳聞證據是否有特別可信之
    情況而例外具有證據能力，並非對其陳述內容之證明力如何
    加以論斷，二者之層次有別，不容混淆（最高法院94年度台
    上字第629號判決亦同此意旨）。經查，本件證人潘同良、
    江庭豪、練瑞樹分別經原審及本院於審判期日傳喚到庭，與
    被告梁淑卿行交互詰問程序，直接言詞審理檢視其證詞，故
    其等於警詢之供述，對於被告梁淑卿當然已取得作為證據之
    資格，相符部分，自有證據能力；另不符部分，本院斟酌：
    其於前開警詢筆錄製作之過程，係由警員先詢問其年籍資料
    後，復為權利事項之告知，進而詢問到派出所製作警詢筆錄
    之原因再制作警詢筆錄，亦查無系爭筆錄有何違法或不當取
    得之情形，是其等警詢證述內容之形成，顯係出於自由意志
    而為證述，且查無其他證據足使本院認證人潘同良、江庭豪
    、練瑞樹於警詢中之證言，有何違法取供情事之虞，依前開
    條文之意旨，證人潘同良、江庭豪、練瑞樹於警詢中之證言
    ，核其性質雖屬傳聞證據，但就警詢筆錄製作之過程加以觀
    察其信用性，且為證明犯罪事實存否所「必要」，認其等證
    言例外具有證據能力。
二、按被告以外之人於偵查中向檢察官所為陳述，除顯有不可信
    之情況者外，得為證據，同法第159條之1第2 項定有明文。
    偵查中對被告以外之人（包括證人、鑑定人、告訴人、被害
    人及共同被告等）所為之偵查筆錄，或被告以外之人向檢察
    官所提之書面陳述，性質上均屬傳聞證據。惟現階段刑事訴
    訟法規定檢察官代表國家偵查犯罪、實施公訴，依法其有訊
    問被告、證人及鑑定人之權，證人、鑑定人且須具結，而實
    務運作時，檢察官偵查中向被告以外之人所取得之陳述，原
    則上均能遵守法律規定，不致違法取供，其可信度極高，職
    是，被告以外之人前於偵查中已具結而為證述，除反對該項
    供述得具有證據能力之一方，已釋明「顯有不可信之情況」
    之理由外，不宜以該證人未能於審判中接受他造之反對詰問
    為由，即遽指該證人於偵查中之陳述不具證據能力。經查，
    本件證人潘同良、江庭豪、練瑞樹於檢察官偵查中所為之陳
    述，均未曾提及檢察官在偵查時有不法取供之情形，反對該
    項供述得具有證據能力之被告及其辯護人，亦未釋明上開供
    述有顯不可信之情況，依據上開說明，其等於偵查中之證言
    自具有證據能力。
三、按被告以外之人於審判外之言詞或書面陳述，除法律有規定
    者外，不得作為證據。又被告以外之人於審判外之陳述，雖
    不符合同法第159條之1至第159條之4之規定，但經當事人於
    審判程序同意作為證據，法院審酌該言詞陳述或書面陳述作
    成時之情況，認為適當者，亦得為證據；當事人、代理人或
    辯護人於法院調查證據時，知有第159條第1項不得為證據之
    情形，而未於言詞辯論終結前聲明異議者，視為有前項之同
    意。刑事訴訟法第159條第1項及第159條之5分別定有明文。
    本件檢察官、上訴人即被告梁淑卿及其辯護人，於言詞辯論
    終結前，就本件判決所引用卷內被告以外之人於審判外之陳
    述（包括人證、書證），除前開列舉部分外，於本院審理時
    均表示不爭執，且同意作為證據，經本院審酌該等證據之做
    成情況，核無違法取證或其他瑕疵，認均適為本案認定事實
    之依據，依刑事訴訟法第159條之5規定，均有證據能力。
貳、實體部分
一、認定事實所憑之證據及理由：
    訊據被告固坦承扣案之0000000000號行動電話（含SIM 卡一
    張）為其所有，並為其所使用，且該行動電話與門號000000
    0000、0000000000、0000000000號等行動電話之通訊監察譯
    文內容均係其所為通話內容，於98年10月3日下午6時許，其
    有至磺港公園內，當時阿有仔及潘同良亦均在場，其二人在
    為甲基安非他命之交易等情，惟矢口否認有何公訴意旨所指
    之販賣毒品或幫助販賣毒品之犯行，辯稱：就事實欄一、（
    一）部分，我只是敷衍練瑞樹，並無販賣毒品之行為；事實
    欄一（二）部分，我並未販賣毒品予潘同良，只是幫他約阿
    有仔而已；事實欄一（三）部分，我不可能販賣毒品予自己
    表弟江庭豪；事實欄一（四）至（六）部分，我也沒有販賣
    毒品予練瑞樹、潘同良二人；另扣案之分裝袋，僅係我自己
    方便攜帶毒品之用云云。經查：
（一）關於事實欄一（一）部分─
  １．按行為人為供己施用購入毒品，嗣獲悉他人欲向其購買毒
      品，乃基於意圖營利之目的，就買賣毒品之價格、數量、
      交易地點等事項達成合意後，行為人乃攜帶毒品前往約定
      地點，未及交貨前，即為警捕獲，該行為人固屬著手於販
      賣毒品之構成要件行為而未遂（參照本院暨所屬法院84年
      度法律座談會刑事類第21號研討結果）。如販賣者與應買
      者已就買賣毒品交易重要事項（如標的、價金、數量、交
      易地點）磋商交涉達成合意，即使尚未交付，亦可認為行
      為人已著手於販賣毒品之構成要件行為而未遂（最高法院
      97年度台上字第5號、97年度台上字第407號判決、本院暨
      所屬法院84年度法律座談會刑事類第21號研討結果亦同此
      意旨）。又按犯罪之著手階段，係指行為人為實現犯意而
      開始實行犯罪構成要件之行為而言，販賣毒品之犯罪，毒
      販與購毒者就買賣毒品之內容有所表示時，縱使販賣者尚
      未實際攜帶毒品前往交貨，仍可認為已經著手販賣毒品之
      實施。亦即，販賣毒品之犯行，以販賣者與應買者就買賣
      毒品之內容有所意思表示或通知時，即已著手於販賣毒品
      之行為（最高法院78年度台上字第1667號、93年度台上字
      第3542號、94年度台上字第5829號判決意旨可資參照）。
      而依98年10月2日凌晨2時53分36秒練瑞樹（Ｂ）以所持用
      門號0000000000號行動電話撥打予被告（Ａ）之上開行動
      電話通話之通訊監察譯文（見98年度偵字第15495號偵查
      卷【下稱偵查卷(一)】第26頁），其內容為：
      「Ｂ：ㄟ妳今天這個很好ㄋ，再弄2000來，我明天中午一
            定還妳。
        Ａ：我現在沒空啦。
        Ｂ：我中午前一定弄給妳。
        Ａ：我現在沒了。
        Ｂ：不然妳有的話留給我，一樣今天這種的。
        Ａ：我幫你調調看。
        Ｂ：反正早上就跟妳拿了。
        Ａ：好啦。」
      另據證人練瑞樹於偵查中證稱：電話中說的數字「2000」
      是指交易甲基安非他命的價格，我購買毒品是要自己吸食
      等語（見98年度偵字第14596 號偵查卷【下稱偵查卷(二)】
      第46頁、第47頁），而毒品交易以「還錢」為代表價金交
      付之「黑話」，乃一般審理毒品案件於職務上所已知之事
      實，依此觀諸前揭證人練瑞樹與被告之通訊監察譯文內容
      ，其意無非係證人練瑞樹欲向被告購買2000元價格之甲基
      安非他命，並強調於當日中午前必定給付價金，雖被告當
      時表示身上並無毒品，惟仍應允向他人籌調毒品為給付，
      並彼此約定於當日上午交付毒品，核與社會上一般購物時
      ，販售者無現貨而先應允成交再另調貨給付之買賣常情相
      符，尤自被告應允證人練瑞樹當日上午取貨之對話益徵此
      情。顯見雙方已就買賣毒品之數量、價格、交易時間等重
      要內容有所意思表示而達成契約之合致，自屬已著手於販
      賣毒品構成要件之行為無訛。又，自前揭通話中，被告開
      始時雖表示「沒空」、「現在沒了」，但經證人練瑞樹一
      直強調當日中午以前一定給付價金，被告即為應允調貨，
      足見價金之交付為二人約定之重要決定因素，堪認被告確
      有營利意圖至明。再以依證人練瑞樹所持用之0000000000
      號行動電話及被告使用之上開行動電話於98年10月2 日之
      通聯紀錄（見偵查卷(二)第68頁至第69頁、第82頁），被告
      及證人練瑞樹在當日除於上開凌晨時段有如上通聯外，即
      未再見有何其他通聯紀錄，且證人練瑞樹所持用之該行動
      電話當日所有通聯所經之基地臺位址，均在新北市石門區
      茂林村茂林社區86之1號3樓頂，而被告所有之上開行動電
      話當日所有的通聯所經過之基地臺位址，則均在新北市○
      ○區○○路258號4樓，足見被告與證人練瑞樹於98年10月
      2 日凌晨為上開毒品交易之約定後，當日即均未再有電話
      通聯，而其二人當日行蹤亦未見有接近之情，是被告當日
      是否有實行交付毒品予練瑞樹，實屬有疑，此外復查無其
      他積極證據足認被告當日有實行交付毒品之舉，則依罪疑
      唯輕之原則，應從有利被告之認定，認被告與證人練瑞樹
      於當日凌晨為買賣甲基安非他命之約定合致後，被告因故
      而未為毒品之交付，而被告梁淑卿既已就買賣毒品交易重
      要事項磋商交涉達成合意，揆諸前開說明，縱使販賣者尚
      未實際攜帶毒品前往交貨，仍可認為已經著手於販賣第二
      級毒品甲基安非他命之構成要件行為而未遂。
  ２．被告雖另辯稱：當日通聯是證人練瑞樹欲向其借2000元之
      甲基安非他命，被告一再婉拒，並以代為調調看敷衍，並
      無販賣之犯意云云。然證人練瑞樹於偵訊時已明證：「20
      00」係指交易安非他命之價格（見偵查卷(二)第46頁），核
      與前揭通訊監察譯文之通話意旨相符。且證人練瑞樹如真
      僅係向被告商借甲基安非他命施用，豈有在被告覆以「沒
      空」、「現在沒了」之後，仍一再強調當日中午前一定給
      付價金之理？而被告如果真僅係受證人練瑞樹要求借予甲
      基安非他命而欲對之敷衍，則其當時身上既無甲基安非他
      命，自僅需直接說明回絕，或單純應允如有取得時再予出
      借，實無須在證人練瑞樹一再強調一定支付價金後，而覆
      稱「我幫你調調看」，甚至明確應允當日上午交付之理。
      而證人練瑞樹所稱「中午一定還妳」、「中午前一定弄給
      妳」，如真係指返還甲基安非他命，則證人練瑞樹既能在
      當日中午前自其他來源取得甲基安非他命，何需再向被告
      商借，甚且豈有於當日上午（中午前）先向被告拿取甲基
      安非他命後，再同時（中午前）從另處取還被告，此實乃
      多此一舉之理，此部分之辯解，顯與事理未合，自不足採
      。
  ３．再按證人之陳述有部分前後不符，或相互間有所歧異時，
      究竟何者為可採，法院仍得本其自由心證予以斟酌，非謂
      一有不符或矛盾，即應認其全部均為不可採信；尤其關於
      行為動機、手段及結果等之細節方面，證人之證言，有時
      亦有予渲染之可能；然其基本事實之陳述，若果與真實性
      無礙時，則仍非不得予以採信（最高法院74年台上字第15
      99號判例亦同此意旨）。又證人之記憶常隨時間之流逝，
      或與日常事務結合難免逐漸模糊或產生干擾，對於事情之
      細節更可能會因時間之經過而淡忘或與其他相類似情事有
      所混淆。依證人練瑞樹所持用之0000000000號行動電話及
      被告所使用上開行動電話於98年10月 2日之通聯紀錄，及
      前開證人練瑞樹於偵查中之證述內容互核一致，可認被告
      於98年10月 2日販賣第二級毒品甲基安非他命未遂之事實
      ，詳前所述。證人練瑞樹固另於偵查中證稱：98年10月 2
      日凌晨，在磺港漁港旁，我給被告現金1000元，被告給我
      安非他命一包等語（見偵查卷(二)第47頁），所指稱之交易
      金額及有無當日交付毒品及貨款之事實，除於前開之認定
      依據不相符合外，亦無相關事證可資相佐，是此部分證人
      練瑞樹之證詞，應僅係與其他日期購買相同毒品之事實混
      淆所至，不可採信，附此說明。
（二）關於事實欄一（二）部分─
  １．經查，證人潘同良於偵訊及原審審理時均一致證稱：98年
      10月3日下午5時許，我以所持用之0000000000號行動電話
      與被告之上開行動電話聯絡，到達磺港公園後，被告帶阿
      有仔一起來，由阿有仔拿甲基安非他命給我，我將現金10
      00元拿給阿有仔等語明確（見偵查卷(一)第70頁，原審卷第
      40頁反面、第41頁反面）；而被告所有之上開行動電話與
      潘同良所持用之0000000000號行動電話當日通聯之通訊監
      察譯文（見偵查卷(一)第24頁），其內容為：
      (1)下午5時18分26秒被告（Ａ）撥打予潘同良（Ｂ）：
      「Ａ：我朋友等一下要下來，看你要不要？
        Ｂ：多久？
        Ａ：很快。
        Ｂ：好。」
      (2)下午5時20分51秒被告（Ａ）撥打予潘同良（Ｂ）：
      「Ａ：你要，要快一點，他要到了。
        Ｂ：我現在過去嗎？
        Ａ：10分鐘。
        Ｂ：好。」
      (3)下午6 時3 分26秒被告（Ａ）撥打予潘同良（Ｂ）：
      「Ａ：你到了嗎？
        Ｂ：我現在要過去了。
        Ａ：我跟你說，你直接到我家對面那個公園等就好。
        Ｂ：好。」
      參以證人潘同良於原審審理時證稱：98年10月 3日那次是
      被告先打電話給我，被告於電話中有提到朋友要來，被告
      是要問我買毒品的事情等語（見原審訴字卷第40頁反面至
      第41頁），足徵該等通話之意乃被告主動電話通知證人潘
      同良其毒品上游將至，詢問證人潘同良是否要購買毒品，
      經證人潘同良應允後，再於該毒品上游到達前，以電話通
      知證人潘同良要及時到磺港公園內交易，核與證人潘同良
      前揭所述與被告電話聯繫後，乃至約定地點，向被告帶同
      前來之阿有仔洽購甲基安非他命，並由阿有仔交付甲基安
      非他命及收取價金之情相合。又衡以證人潘同良於原審審
      理時證稱：我不認識阿有仔，我與被告通電話時不知道被
      告要向何人拿毒品，也不知道阿有仔的電話，被告沒有向
      我說過她施用的毒品來源等語（見原審訴字卷第38頁反面
      、第42頁），則若非被告帶同阿有仔前往約定交易地點，
      證人潘同良實未能直接向被告平日取得毒品之人洽購甲基
      安非他命。再被告於警詢時，除供稱：98年10月 3日我與
      潘同良約在磺港公園，等我的毒品上游阿有仔，他們是在
      交易安非他命外（見偵查卷(一)卷第17頁），並就證人潘同
      良於當日與阿有仔交易後再度致電予被告之通訊監察譯文
      內容：
      「（下午6時27分33秒被告〈Ａ〉撥打予潘同良〈Ｂ〉）
        Ａ：怎樣啦？
        Ｂ：沒啦，問妳工具有沒有方便？
        Ａ：等一下啦」（見偵查卷(一)第24頁）
      ，具體陳明其緣由：工具就是甲基安非他命吸食器，潘同
      良與阿有仔交易甲基安非他命，潘同良就跟我借甲基安非
      他命的吸食器（見偵查卷(一)第17頁），益徵上情屬實，及
      被告於偵訊時復為自白：我曾帶阿有仔與潘同良會面，由
      阿有仔販賣甲基安非他命給潘同良等情（見偵查卷(一)第79
      頁），亦核與前述事證相符。稽上各情，足認阿有仔確因
      被告以電話聯繫證人潘同良並帶領其至約定地點之方式施
      以助力，而得與證人潘同良接洽並遂行販賣甲基安非他命
      之行為無疑。被告所辯僅係單純幫潘同良聯絡阿有仔，並
      無幫助販賣甲基安非他命之行為云云，自無可採。
  ２．證人潘同良於原審審理時固一度證稱：98年10月 3日那次
      ，我真的是跟阿有仔拿的，被告並沒有陪同在場，是我叫
      被告打電話給阿有仔，叫阿有仔去公園拿安非他命給我云
      云（見原審訴字卷第38頁）。惟證人潘同良亦證述：被告
      未曾告知我她毒品的來源，我不認識阿有仔等情，則證人
      潘同良實無可能逕自請被告聯絡阿有仔單獨至約定地點與
      之交易毒品，阿有仔亦不可能甘冒此風險，故證人潘同良
      前開所證已非合理。嗣經原審於審理時再三向證人潘同良
      確認：「（問：請確定於偵訊中所言是否實在？）不實在
      ，因為內容不同」、「（問：不實在之處為何？〈經證人
      潘同良再行檢視偵訊內容後〉）實在」、「（問：請據實
      說明，你於偵訊中稱10月3 日被告跟阿有仔過來，拿了10
      00元給阿有仔，安非他命也是阿有仔拿給你的，你是先跟
      被告通電話，到場之後她就帶了阿有仔過來，陳述是否實
      在？）實在」（見原審訴字卷第40頁反面至第41頁），迄
      詰問終了已無再為翻異之詞，而被告於同次審理時亦供承
      ：10月 3日那次，阿有仔與潘同良交易時，我亦在場目睹
      其二人見面、交易（見原審訴字卷第42頁反面），顯見證
      人潘同良所為首開被告不在場之證述，核屬迴護被告之詞
      ，自不足據為有利被告之認定。至被告於原審審理時雖辯
      稱：98年10月 3日那次是潘同良要向我分討安非他命，但
      因為我沒有，潘同良就要我聯絡阿有仔，約在磺港公園，
      我們人是各自前往，潘同良與阿有仔他們自己談要買毒品
      的事云云。惟被告於偵訊時已供明：我原本就有約阿有仔
      ，潘同良打電話問我，我說我沒有，但我上游要來等語（
      見偵查卷(一)第79頁），已與其審理時所辯不一，且被告於
      審理時所辯，先稱其因沒有安非他命，故聯絡阿有仔，嗣
      又稱其因還有安非他命，故該次未向阿有仔拿貨（見原審
      訴字卷第42頁反面），前後矛盾，益見情虛，又與證人潘
      同良上開所證阿有仔係由被告帶同前來之情不符，足認被
      告審理時所辯，顯係為迎合證人潘同良前揭迴護之詞，並
      不可採。
  ３．又觀諸上開通訊監察譯文內容，被告與證人潘同良並未有
      毒品交易具體內容之約定，且被告亦僅帶同阿有仔到場，
      既未為毒品甲基安非他命之交付，亦無毒品價金之收取，
      是其所為固有促成阿有仔販賣甲基安非他命予證人潘同良
      之助力，惟應僅係基於幫助之犯意，參與販賣毒品犯罪構
      成要件以外之行為。
（三）關於事實欄一（三）部分─
  １．證人江庭豪於偵訊時已明確證稱：98年10月5 日上午11時
      許，在新北市石門區內石門89之1 號被告住處附近，其以
      1000元之價格，向被告購買約0.3 公克之甲基安非他命一
      包，其購買甲基安非他命是為了自己吸食等語（見99年度
      偵字第1554號卷【下稱偵查卷(三)第43頁）；其於原審審理
      時依然堅證：當日我有以電話與被告約定購買1000元的安
      非他命，我還到被告位在石門的住處附近，被告有交付我
      安非他命等語（見原審訴字卷第43、46頁）。參諸證人江
      庭豪與被告在上開毒品交易前後之98年10月3日、同年月6
      日電話通聯之通訊監察譯文（見偵查卷(一)第36頁至第37頁
      ），其內容均關於毒品詢價、介紹賣家等與毒品相關事宜
      ，此經證人江庭豪證述屬實（見偵查卷(三)第42頁至第43頁
      ，原審訴字卷第43頁反面至第45頁），被告亦為如是供述
      （見原審審訴字第28頁），足徵證人江庭豪確有因購買毒
      品事宜而與被告聯繫，並因此得知被告處有甲基安非他命
      之情形。再衡以證人江庭豪前揭之該次購毒證述，既無當
      日相關通訊監察譯文，如證人江庭豪有在其所涉施用毒品
      案件，欲供出毒品來源而獲邀減刑之動機，亦應從既有如
      98年10月3日、98年10月6日通訊監察譯文可供憑佐者而為
      證述，斷無捨此不為，竟於偵訊時具結後再突然編謊證述
      無相關通訊監察譯文之98年10月 5日毒品交易，反自陷偽
      證刑責之理。況依證人江庭豪及被告上開之一致供述，其
      二人非但熟識，甚為表親，證人江庭豪更無空穴來風構陷
      被告之理。併酌以被告確有本件其他販賣甲基安非他命之
      情（詳前後所述）。綜上足認證人江庭豪前揭所證應係真
      實，乃屬可信，被告與證人江庭豪於上開時地，確有毒品
      甲基安非他命之交易無訛。
  ２．證人江庭豪固於原審審理時證稱：「（檢察官問：你於偵
      訊中證述於98年10月 5日有以1000元向被告購買安非他命
      ，是否屬實？）我確實是這樣回答，實際情形是被告有給
      我毒品，但沒有向我收錢」云云（見原審訴字卷第43頁）
      。然證人江庭豪已於偵查中明確具體證述：我以1000元代
      價，向被告購買約0.30公克之安非他命一包（見偵查卷(三)
      第43頁）。證人江庭豪雖於原審審理時證稱：之前偵訊中
      沒有這樣回答，是因為之前是問說「你有沒有跟她買1000
      元」，還說譯文有就是有，而且也沒有問我說被告有沒有
      收錢，只問我說譯文是否屬實，我就這樣講云云（見原審
      訴字卷第45頁反面），然證人江庭豪所證之98年10月5 日
      該次交易，並未有相關通訊監察譯文，顯係其主動供述，
      是其前揭所證顯屬無稽，已難遽信。且自其於偵訊時之問
      答脈絡以觀：「（問：於上述期間與被告買賣安非他命？
      ）是，是被告賣安非他命給我」、「（問：98年10月5 日
      11時，在臺北縣石門鄉內石門89之1 號被告住處附近，你
      以1000元的代價，向被告購買安非他命1包0.3公克？）是
      」、「（問：為何通聯譯文中沒有顯示？）我有撥打被告
      另外一支電話聯絡，她有二支電話」、「（問：還有其他
      次向被告購買安非他命？）沒有，就只有這次」（見偵查
      卷(三)第43頁），足徵檢察官係針對證人江庭豪與被告關於
      「買賣」甲基安非他命之情為訊問，而依證人江庭豪於審
      理時供稱：因為我與被告係親戚，所以有時被告會請我施
      用安非他命，有時我也會請被告施用安非他命，98年被告
      請我應該超過五次，可能不到十次，地點都是在被告金山
      或石門的家，整個年度都有，98年10月 5日該次，我是用
      0000000000號那支手機打電話給被告，在電話中約定要向
      被告買1000元毒品，之後到被告家時，被告才臨時說不收
      我錢等云（見原審訴字卷第43頁、第45頁反面），如是，
      則證人江庭豪就98年10月 5日該次反於與被告相處互相請
      客之常情，先以電話聯繫買賣毒品，嗣到場後被告又臨時
      主動不予收錢之例外交易過程，必然有所印象，實無諉稱
      在偵查中檢察官針對「買賣」之情為訊問時忘記，而於本
      院審理時就相同問題脈絡，竟能驟謂「（問：剛才檢察官
      也沒有問你被告是否有收錢，為何你主動提及被告沒有向
      你收錢？）就真的沒有收錢，我之前之所以沒有講這段，
      是我『現在想到』被告沒有收錢」（見原審訴字卷第45頁
      反面）之理。足見證人江庭豪前揭與被告所為該次交易並
      未收錢之供證，乃迴護被告之詞，自非可據為有利被告之
      認定，而逕認被告係無償轉讓證人江庭豪毒品之情節屬實
      。
  ３．又被告雖於原審辯稱稱：98年10月 5日並無被告與證人江
      庭豪之通訊監察譯文或通聯紀錄，被告雖有另支門號為00
      00000000號之行動電話，惟因收訊不良，均未以之對外聯
      絡，此向電信公司調取該支電話於98年10月間之通聯紀錄
      可明云云。然，經原審於99年5月4日向0000000000號門號
      所屬遠傳電信股份有限公司函調該門號於98年10月5 日之
      通聯紀錄，該公司乃覆以：通聯已過保留期限，查無通聯
      紀錄等語，有該公司99年5 月12日傳真（見原審訴字第卷
      第23頁）附卷可按，已無從調閱該支電話當時之通聯紀錄
      。惟證人江庭豪於原審審理時已就此證稱：我不記得被告
      除了0000000000號的行動電話外另外一支手機的號碼等語
      （見原審訴字卷第45頁），而辯護人所指門號0000000000
      號行動電話登記之持機人亦非被告，此有前揭電信公司傳
      真一紙存卷可按，本院自無從憑認證人江庭豪所述該日聯
      絡被告時所撥打的電話即係其辯護人所指之前揭門號電話
      。況，證人江庭豪於偵查及原審審理時均已明確證稱：98
      年10月 5日我是直接用手機撥打被告的另外一支電話與她
      聯絡，被告有二個門號，我平常聯絡被告時二個電話都會
      打等語（見偵查卷(三)第43頁，原審訴字卷第43頁反面），
      而被告此部分犯行既已據證人江庭豪具結證述明確，所述
      並與經驗、論理及證據法則均無違背，堪以信實，已如前
      述，則被告此部分犯行已足認定，本件縱無從得知江庭豪
      當日聯絡被告所撥打之電話為何，而無通訊監察譯文或通
      聯紀錄，或未調得辯護人所指門號電話通聯紀錄，均無礙
      於事實之認定。至被告請求再次傳喚證人江廷豪出庭作證
      等節，本院認此部分事證已臻明確，核無必要，併此敘明
      。
（四）關於事實欄一（四）部分─
  １．證人練瑞樹於偵查時已明確證稱：98年10月 6日中午11時
      許，在臺北縣金山鄉磺港漁港旁，我以1000元代價向被告
      購買安非他命，我給被告現金1000元，被告給我安非他命
      一包，我購買毒品是為了自己吸食等語（見偵查卷(二)卷第
      47頁）。而被告所有之上開0000000000號行動電話與證人
      練瑞樹所持用之0000000000號行動電話當日通聯之通訊監
      察譯文（見偵查卷(一)第26頁），其內容為：
      (1)上午10時4 分44秒練瑞樹（Ｂ）撥打予被告（Ａ）：
        「Ｂ：我錢先給妳，妳可以先拿一、二泡來吃嗎？
          Ａ：什麼？
          Ｂ：先一、二砲給我啦，我錢先給妳啊。
          Ａ：喔，好啦。等一下我先買早餐，馬上幫你處理好
              嗎？
          Ｂ：因為我錢先給妳，妳先拿一、二砲給我，妳聽得
              懂嗎？
          Ａ：好，我去弄，給我10分鐘。
          Ｂ：好。」
      (2)上午10時18分26秒練瑞樹（Ｂ）撥打予被告（Ａ）：
        「Ｂ：有辦法嗎？
          Ａ：現在還沒有，要等到11點。
          Ｂ：好啦。」
      (3)上午10時59分45秒練瑞樹（Ｂ）撥打予被告（Ａ）：
        「Ａ：你可以過來了。
          Ｂ：好啦。
      (4)上午11時17分20秒練瑞樹（Ｂ）撥打予被告（Ａ）：
        「Ａ：你在哪？
          Ｂ：我到了，在那天路口這。
          Ａ：好，我去。
      據證人練瑞樹於偵訊時證稱：電話中說的「一、二泡或砲
      」是指一、二包安非他命的意思等語（見偵查卷(二)第47頁
      ），依此觀諸前揭證人練瑞樹與被告之通訊監察譯文內容
      ，其情無非係證人練瑞樹欲向被告購買數量不詳之甲基安
      非他命一、二包，並強調要先付錢給被告，被告表示應允
      而達成合意，並要證人練瑞樹等待取貨（即甲基安非他命
      ），嗣證人練瑞樹再致電詢問後，被告要證人練瑞樹前來
      交易，並確認證人練瑞樹所在後前往會面，併佐以被告之
      上開行動電話於98年10月 6日之通聯紀錄顯示（見偵查卷
      (二)第84頁），被告於前揭第(1)、(2)、(3)、(4)通與證人練瑞
      樹通話時所經過之基地臺位址，均在臺北縣金山鄉○○路
      258號4樓，而證人練瑞樹所持用之0000000000號行動電話
      於同日之通聯紀錄則顯示（見偵查卷(二)第76頁），證人練
      瑞樹於前揭第(1)、(2)、(3)通與被告通話時所經之基地臺位
      址，均在同縣石門鄉茂林村茂林社區86之1號3樓頂，迄其
      於前揭第(4)通與被告通話時，所經之基地臺位址，已移往
      同縣金山鄉○○路177巷1之25號2 樓頂，顯見證人練瑞樹
      經被告通知「你可以過來了」之後，約於17分鐘後以第(4)
      通電話與被告聯繫時，確實已從其原來所在之臺北縣石門
      鄉抵達被告所在之同縣金山鄉，核與證人練瑞樹所證其當
      日有至臺北縣金山鄉與被告為甲基安非他命交易之情相合
      。又被告於警詢時已自白：我賣給練瑞樹一次，大概在98
      年10月6 日11點左右，約在臺北縣金山鄉○○路口交易10
      00元安非他命等情（見偵查卷(一)第18頁），亦核與前述事
      證相符。綜合上情，足認證人練瑞樹前揭所證應係真實，
      乃屬可信，被告與證人練瑞樹於上開時地，確有毒品甲基
      安非他命之交易無訛。至證人練瑞樹於本院審理時改證稱
      ：未曾向梁淑卿拿過毒品，毒品都是向張傑斌（音同）拿
      的，在電話中是有跟梁淑卿拿過毒品，但因為梁淑卿沒有
      貨，所以一直沒有成交，常常講好了，但梁淑卿都沒來，
      有跟梁淑卿講電話，但是東西沒有交貨，都沒有買到等語
      （見本院卷第69頁正面至第69頁反面），核與上開事證，
      並不相符，而「張傑斌」究竟是何人，證人練瑞樹亦無從
      回答，衡其於本院所言應僅係迴護被告之詞，不可採信。
（五）關於事實欄一（五）部分─
  １．證人潘同良於偵訊時明確證稱：98年10月8 日中午12時許
      ，在臺北縣石門鄉石門村內石門89之1 號，我以1000元向
      被告購買安非他命，我給被告1000元現金，被告給我安非
      他命一包，我購買安非他命是為自己吸食等語（見偵查卷
      (一)第70頁至第72頁）；其於原審審理時依然堅證：當日我
      有以電話與被告聯繫購買毒品之事，我們並約在被告石門
      住處旁工廠後面，我有到該處，也有拿到安非他命，並有
      交付現金給被告等語（見原審訴字卷第38頁、第39頁、第
      40頁反面）。而被告所有之上開行動電話與證人潘同良所
      持用之0000000000號行動電話當日通聯之通訊監察譯文（
      見偵查卷(一)第25頁），其內容乃以：
      中午12時16分50秒被告（Ａ）撥打予潘同良（Ｂ）：
      「Ｂ：昨天說要打沒打。
        Ａ：我忘記了，我老爸剛過世，你怎麼講？
        Ｂ：沒啦，不知道方不方便，那個是一樣的，還是不一
            樣的？
        Ａ：不同，這個讚的。
        Ｂ：是喔，這樣…一張啦。
        Ａ：我跟你說喔，你等一下來我們家這旁邊工廠後面轉
            進來。
        Ｂ：好。」
      據證人潘同良於偵訊及原審審理時均證稱：電話中說「一
      張」是指1000元的安非他命等語（見偵查卷(一)第72頁，原
      審訴字卷第39頁），依此觀諸前揭被告與證人潘同良之通
      訊監察譯文內容，其情無非係證人潘同良欲向被告購買10
      00元價格之數量不詳甲基安非他命，被告表示應允而達成
      合意，並與證人潘同良約定在被告住處旁工廠後面交易，
      核與證人潘同良上開所述與被告電話聯繫後，乃至約定地
      點交易甲基安非他命之情相合。又被告於警詢時復為自白
      ：98年10月8 日中午12點左右，潘同良要跟我拿1000元的
      安非他命，我與潘同良約在我家（臺北縣石門鄉內石門89
      之1 號）交易等情（見偵查卷(一)第18頁），亦核與前述事
      證相符。足認證人潘同良前揭所證應係真實，乃屬可信，
      被告與證人潘同良於上開時地，確有毒品甲基安非他命之
      交易無訛。
  ２．證人潘同良於原審審理時固證稱：「（檢察官問：你於偵
      查中講到98年10月8 日是在被告石門的家直接向被告購買
      〈甲基安非他命一包〉，是否屬實？）時間已久，我不記
      得了，偵訊時我確實是這樣講。事實上是去被告家那次，
      是我和被告一起向阿有仔買的」云云（見原審訴字卷第38
      頁）。然自證人潘同良於原審審理時，就該次交易究否係
      與被告同時向阿有仔購買甲基安非他命所為證述，閃爍其
      詞、前後翻覆不一之情以觀：「（檢察官問：你於偵訊證
      述98年10月8日在石門鄉內石門89之1號向被告購買甲基安
      非他命一包，是否屬實？）不實在，在石門那次是我與被
      告兩人一起跟阿有仔拿的，地點在被告家」（見原審訴字
      卷第38頁）、「（審判長問：為何於偵訊中回答檢察官說
      ，是在被告石門鄉的家以1000元向被告買一包安非他命，
      所述是否實在？）對，實在」（見原審訴字卷第41頁）、
      「（審判長問：所以你剛才回答檢察官詰問，都不是正確
      的，於偵訊中所言才是實在的？）我剛才講的也是實在的
      ，不是都一樣嗎」（原審訴字卷第41頁）、「（審判長問
      ：你於偵訊中稱，10月 8日那次是在被告石門家中，以10
      00元向被告購買安非他命，是否屬實？）這次不實在，電
      話中是這樣講沒錯，但實際上這次是我跟被告一起向阿有
      仔買的」（見原審訴字卷第41頁反面），其前揭於原審審
      理時所為證述，已難遽信。再衡以證人潘同良於98年11月
      19日偵訊時，先經檢察官訊以「98年10月3 日17時，在磺
      港公園，以1000元的代價向被告購買安非他命一包？」，
      既能主動提及係與阿有仔交易而供證「是，我與被告通電
      話，我到場後，被告帶阿有仔一起來，由阿有仔拿安非他
      命給我，我將錢拿給阿有仔」（見偵查卷(一)第70頁），若
      證人潘同良於原審審理時所述「與被告同時向阿有仔為毒
      品交易」之情為真，則在檢察官於同一次偵訊續問「98年
      10月8日12時許，在臺北縣石門鄉石門村內石門89之1號，
      你以1000元向被告購買安非他命？」時，豈有絲毫未提及
      係與阿有仔交易而逕為供證「是，是在被告石門的家購買
      的」（見偵查卷(一)第71頁）之理。且被告於98年11月4 日
      警詢時，經警就其與證人潘同良於98年10月3 日、98年10
      月8 日通聯之通訊監察譯文，合併詢以「依據你與潘同良
      通訊內容，有提到安非他命的吸食器、1000元，你作何解
      釋？」時，就98年10月3 日部分，既能主動述及證人潘同
      良係與阿有仔交易而供述「98年10月3日晚上7點左右，我
      跟潘同良約在磺港公園，等我的毒品上游阿有仔來，他們
      交易安非他命，潘同良就跟我借安非他命吸食器」（見偵
      查卷(一)第17頁，原審訴字卷第96頁反面至第97頁），如證
      人潘同良於原審審理時所述與阿有仔交易之情為真，被告
      亦斷無在接續詢答時，就98年10月 8日部分，竟絲毫未述
      及證人潘同良係與阿有仔交易而逕供述「98年10月8 日中
      午12點左右，潘同良要跟我拿1000元的安非他命，我跟他
      約在我家（臺北縣石門鄉內石門89之1號）交易」（見偵
      查卷(一)第18頁，原審訴字卷第97頁反面）之理。況被告與
      證人潘同良係在不同時間、不同機關接受訊問或詢問，其
      等受訊問或詢問之情節及結果，竟然仍屬一致。在在足徵
      證人潘同良上開所稱「該次交易係其與被告同時向阿有仔
      購買甲基安非他命」之證述，核屬迴護被告之詞，自不足
      據為有利被告之認定。
（六）關於事實欄一（六）部分─
  １．證人練瑞樹於偵訊時明確證稱：98年10月14日下午2 時許
      ，被告叫我到金山醫院旁路口，我以1000元代價向被告購
      買安非他命，我給被告現金1000元，被告給我安非他命一
      包，我購買毒品是為自己吸食等語（見偵查卷(二)第47頁）
      ，而被告所有上開行動電話與證人練瑞樹所持用之000000
      0000號行動電話當日通聯之通訊監察譯文（見偵查卷(一)第
      27頁），其內容乃以：
      (1)上午11時22分39秒練瑞樹（Ｂ）撥打予被告（Ａ）：
        「Ｂ：妳怎麼講？
          Ａ：我要自己去一趟，我要去金山，等一下就過去找
              你了。
          Ｂ：我跟妳講啦，我現金拿1,000 啦。
          Ａ：好。
          Ｂ：要拿好一點的喔。
          Ａ：我知道。
          Ｂ：嗯。」
      (2)下午2 時22分40秒被告（Ａ）撥打予練瑞樹（Ｂ）：
        「Ａ：你在哪？
          Ｂ：我在中角。
          Ａ：你過來金山醫院路口這。
          Ｂ：好啦。」
      據證人練瑞樹於偵訊時證稱：電話中說的數字「1000」是
      指交易安非他命的價格等語（見偵查卷(二)第46頁），依此
      觀諸前揭證人練瑞樹與被告之通訊監察譯文內容，其情無
      非係證人練瑞樹欲向被告購買1000元價格之數量不詳甲基
      安非他命，被告表示應允而達成合意，但因有他事要先前
      往金山而稍後交付毒品，嗣被告再致電證人練瑞樹，確認
      證人練瑞樹所在，並要證人練瑞樹前往約定地點金山醫院
      路口交易，併佐以被告所有之上開電話於98年10月14日之
      通聯紀錄顯示（見偵查卷(二)第87頁），被告於前揭第(1)、
      (2)通與證人練瑞樹通話時所經之基地臺位址，分別在臺北
      縣石門鄉○○段○里○○段408 地號、同縣金山鄉○○路
      258號4樓，顯見被告於第(1)通通話後，確實由臺北縣石門
      鄉前往同縣金山鄉，而證人練瑞樹所持用門號0000000000
      號行動電話於同日之通聯紀錄則顯示（見偵查卷(二)第78頁
      、第79頁），證人練瑞樹於前揭第(1)通與被告通話時所經
      之基地臺位址，在臺北縣石門鄉茂林村茂林社區86之1號3
      樓頂，迄其於前揭第(2)通與被告通話時，所經之基地臺位
      址，已移往同縣金山鄉○○路177巷1之25號2 樓頂，顯見
      證人練瑞樹經被告告知「我要去金山」之後，確實已從其
      原來所在之臺北縣石門鄉抵達同縣金山鄉，與被告同時間
      位置移動情形一致，益徵證人練瑞樹所證其當日有至金山
      醫院旁路口與被告為甲基安非他命交易之詞應係真實，乃
      屬可信，被告與證人練瑞樹於上開時地，確有毒品甲基安
      非他命之交易無訛。至證人練瑞樹於本院審理時改證稱：
      未曾向被告梁淑卿拿過毒品，毒品都是向張傑斌拿的，在
      電話中是有跟梁淑卿拿過毒品，但因為梁淑卿沒有貨，所
      以一直沒有成交，常常講好了，但梁淑卿都沒來，有跟被
      告梁淑卿講電話，但是東西沒有交貨，都沒有買到等語（
      見本院卷第69頁至第69頁反面），亦核與上開事證，不相
      符合，僅係迴護被告之詞，亦無從為被告有利之認定。
（七）至於被告於前揭（三）至（六）所述販賣甲基安非他命部
      分，因其否認犯罪，自無從據其供述進價，惟衡諸常情，
      販賣甲基安非他命之罪刑甚重，在毒品圈內當係常識，是
      故，若非其間有利可圖，一般而言，應無甘冒販毒之重罪
      風險，隨意交付他人毒品，並收取對方金錢之理，且參以
      販賣甲基安非他命乃非法交易，難有客觀標準，不論瓶裝
      或紙包，均可任意分裝增減份量，且每次買賣之價格、數
      量，亦得隨時依雙方之關係深淺、資力、需求程度及對行
      情之認知等因素，機動調整。準此，不論被告究係從價差
      或量差中牟取販賣毒品之不法利益，甚至單純脫手求售而
      未獲利，當均不影響其營利意圖之認定（最高法院93年度
      臺上字第1651號判決可資參照），是被告既交付毒品甲基
      安非他命並收取相當代價，亦堪認其有販賣營利之意圖。
（八）綜上所述，被告前開所辯核屬卸責飾詞，均非可採。本件
      事證已臻明確，被告之犯行均堪認定，應予依法論科。
二、論罪與科刑：
（一）新舊法比較─按毒品危害防制條例第4 條等部分條文固於
      98年5 月20日修正公布，針對當次公布之修正條文，未另
      訂施行日期（至原該條例第36條雖規定：「本條例自公布
      後六個月施行」，然核該條文所稱「本條例」係指92年 7
      月9日修正公布之該條例，並非指98年5月20日公布之部分
      修正條文），惟法律既經制定或修正並經總統公布，自應
      依一般原則，自公布日起算第三日發生效力，此經司法院
      98年6月29日院臺廳一字第0980014643號函載明。是98年5
      月20日修正公布之毒品危害防制條例修正條文之生效日期
      ，應自公布日起第3日即98年5月22日發生效力。本件被告
      所犯販賣毒品、幫助販賣毒品之行為時間，既均在該條例
      部分修正條文生效施行後，自應適用修正後即現行毒品危
      害防制條例第4條等規定，不生新舊法比較之問題。
（二）罪名─
  １．按犯罪之著手，係指行為人為實現犯意而開始實行犯罪構
      成要件之行為而言。毒品危害防制條例第4條第1項、第 2
      項之販賣第一級、第二級毒品罪，於售賣者與購毒者就買
      賣毒品之重要內容有所表示時，即可認為已經著手實行販
      賣毒品之行為；亦即販賣毒品之犯行，以售賣者與購買者
      雙方就買賣毒品之重要內容有所意思表示而達成契約之合
      致時，即已著手於販賣毒品構成要件之行為，而售賣者已
      否實際交付毒品，乃該項販賣毒品行為是否既遂之問題（
      最高法院98年度臺上字第2248號判決可資參照）。查被告
      於98年10月 2日凌晨，既與證人練瑞樹已就買賣第二級毒
      品甲基安非他命之重要內容達成合意，僅嗣因故而未為毒
      品之交付，如前所述，則核被告於事實欄一（一）所為，
      係犯毒品危害防制條例第4 條第6項、第2項之販賣第二級
      毒品未遂罪。公訴意旨認被告此部分應成立販賣第二級毒
      品既遂罪，尚有未洽。
  ２．次按對於犯罪與正犯有共同之認識，而以幫助之意思，對
      於正犯資以助力，而未參與實行犯罪之行為者，即屬刑法
      上之幫助犯。查被告於98年10月3日下午5時18分許，基於
      幫助之犯意，以電話聯繫有購買毒品甲基安非他命意思之
      潘同良至磺港公園內，再於同日下午6 時許帶同毒品賣家
      阿有仔前往該公園，使阿有仔得與毒品買家潘同良為毒品
      交付及價金收取之交易，而對阿有仔販賣毒品犯罪施以助
      力，雖無證據足認被告有參與販賣毒品構成要件之行為，
      但被告以幫助之犯意參與犯罪構成要件以外之行為，仍應
      認其係販賣毒品罪之幫助犯，是核被告於事實欄一（二）
      所為，係犯刑法第30條第1項前段、毒品危害防制條例第4
      條第2 項之幫助販賣第二級毒品罪。
  ３．被告於事實欄一（三）至（六）所為，則均係犯毒品危害
      防制條例第4條第2項之販賣第二級毒品罪。
  ４．被告上開販賣第二級毒品甲基安非他命前持有第二級毒品
      甲基安非他命之低度行為，均為販賣之高度行為所吸收，
      不另論罪。
（三）罪數─被告於事實欄一（二）所為幫助販賣毒品犯行，與
      其他各次所為販賣毒品犯行，於主觀犯意及客觀行為，均
      不相同，而基於刑罰公平原則之考量，杜絕僥倖之犯罪心
      理，並避免易致鼓勵犯罪之誤解，於94年2月2日修正公布
      而自95年7月1日起施行之刑法，已刪除第56條連續犯之規
      定，行為人反覆實行之犯罪行為茍係在刑法修正施行後者
      ，因法律之修正已生阻斷連續犯之法律效果，除認應合於
      接續犯、繼續犯、集合犯等實質上一罪關係而以一罪論處
      外，基於一罪一罰之刑罰公平性，自應併合處罰；所謂「
      集合犯」，係指立法者所制定之犯罪構成要件中，本即預
      定有數個同種類行為而反覆實行之犯罪而言，故是否集合
      犯之判斷，客觀上自應斟酌法律規範之本來意涵、實現該
      犯罪目的之必要手段、社會生活經驗中該犯罪必然反覆實
      行之常態及社會通念等，主觀上則視其反覆實施之行為是
      否出於行為人之一個犯意，並秉持刑罰公平原則，加以判
      斷之，而行為人多次販賣毒品之行為，未必皆出於行為人
      之一個犯意決定，故販賣毒品之罪，難認係集合犯之罪。
      且依刑法第56條修正理由，謂「對繼續犯同一罪名之罪者
      ，均適用連續犯之規定論處，不無鼓勵犯罪之嫌，亦使國
      家刑罰權之行使發生不合理之現象」、「基於連續犯原為
      數罪之本質及刑罰公平原則之考量，爰刪除有關連續犯之
      規定」等語，即係將本應各自獨立評價之數罪，回歸本來
      就應賦予複數法律效果之原貌，因此，就刑法修正施行後
      多次販賣毒品之犯行，採一罪一罰，始符合立法本旨（最
      高法院96年度臺上字第7052號判決同此意旨）。本件被告
      所為各次販賣毒品犯行，均在刑法修正施行後，且非密接
      時地之數舉動接續或反覆實行，亦與接續犯概念不合。是
      其本件所犯各罪，犯意各別，行為互殊，應分論併罰。
（四）未遂犯─又被告於事實欄一（一）所為之販賣毒品犯行既
      屬未遂，爰依刑法第25條第2 項規定，按既遂犯之刑減輕
      之；其於事實欄一（二）所為之幫助販賣毒品犯行既屬幫
      助犯，乃依刑法第30條第2項規定，按正犯之刑減輕之。
（五）至被告就其於事實欄一（二）、（四、（五）所示之各次
      犯行，於偵查中雖均有自白，惟按毒品危害防制條例第17
      條第2項規定之自白減輕其刑，除限以所犯為該條例第4條
      至第8 條之罪外，必須行為人於偵查及審判中均自白者，
      始有其適用（最高法院99年度臺上字第7050號判決亦同此
      意旨），查被告於審判中迄辯論終結，就其前於偵查中自
      白之犯行均為否認，依上說明，自無援引如上規定減刑之
      餘地，附此敘明。
（六）撤銷原判決之理由─
      原審認被告所犯上開販賣毒品之犯行罪證明確，予以論罪
      科刑，固非無見。惟查：本件事實欄一（一）、（三）、
      （四）、（五）、（六）各次犯行之犯罪日期分別為於98
      年10月2日、98年10月5日、98年10月6日、98年10月8日、
      98年10月14日，詳如前述。原審遽認事實欄一（一）、（
      三）、（四）、（五）、（六）各次犯行之犯罪日期分別
      為於99年10月 2日、99年10月5日、99年10月6日、99年10
      月8 日、99年10月14日，與卷證資料及本院之認定均不相
      符合，自有違誤。被告上訴否認犯罪為無理由，惟原判決
      既有上開可議之處，自應由本院予以撤銷改判。
（七）量刑─
      爰審酌被告雖前有因施用毒品送觀察、勒戒之情形，惟尚
      無其他犯罪科刑紀錄，有本院被告前案紀錄表在卷足憑，
      素行尚稱良好，其施用毒品已屬不該，非但未思戒絕，甚
      而明知第二級毒品甲基安非他命足以殘害人之身體健康，
      為法律所禁止，竟仍為圖利而起意販賣、幫助他人販賣而
      助長毒品之流通，危害社會治安及國民健康甚深，實值非
      議，併衡以其於偵查中固能坦認部分犯行，然審判中則未
      見絲毫悔意之犯後態度，及其犯罪之動機、目的、手段、
      智識程度、販賣毒品之次數、數量、犯罪所得數額等一切
      情狀，各量處如附表編號1至6宣告刑欄所示之刑，並仍定
      其應執行有期徒刑九年，以資儆懲。
（八）沒收─
  １．扣案之門號0000000000號SIM 卡一張，係電信公司於出租
      行動電話門號予消費者使用時，即同時附帶提供之晶片卡
      ，作為消費者門號使用之介面，故電信公司接受消費者申
      辦門號並將該門號開通上線時，該晶片卡之所有權已移轉
      於消費者（最高法院99年臺上字第2736號判決可資參照）
      ，連同扣案之NOKIA 廠牌行動電話一具，均經被告供承為
      其所有（見偵查卷(一)第17頁，原審訴字卷第132 頁），且
      係用於幫助阿有仔與潘同良聯繫購毒，及與潘同良、練瑞
      樹聯繫購毒，同前所認定，乃係供其為幫助販賣、販賣第
      二級毒品犯罪所用之物，自應依毒品危害防制條例第19條
      第1項之規定，於除附表編號3外之各該罪所受宣告之主刑
      項下宣告沒收，又因該等物品已經扣案，不生全部或一部
      不能沒收情形，自無庸併為追徵其價額之諭知，附此敘明
      。
  ２．被告於事實欄一（三）至（六）所為販賣第二級毒品甲基
      安非他命所得財物共4000元（各次販毒所得均為1000元，
      詳事實欄一（三）至（六）所述），雖未經扣案，然因係
      其犯罪所得之財物，均依毒品危害防制條例第19條第1 項
      之規定，分別在附表編號3至6之各該罪所受宣告之主刑項
      下宣告沒收，如全部或一部不能沒收時，均以其財產抵償
      之。按犯毒品危害防制條例第4 條第1項、第2項之販賣第
      一級、第二級毒品罪者，其因犯罪所得之財物，沒收之，
      如全部或一部不能沒收時，追徵其價額或以其財產抵償之
      ，同條例第19條第1 項雖有明文。然所稱因犯罪所得之財
      物，係以實際所得者為限，苟無所得或尚未取得者，即無
      從為沒收、追徵或以財產抵償之諭知（最高法院99年度臺
      上字第5840號判決可資參照）。查被告於事實欄一（一）
      所為，雖與練瑞樹達成以2000元價格買賣甲基安非他命之
      合意，然被告嗣因故未為毒品交付及該2000元價金之收取
      ，已如前述，則被告既尚未實際取得該犯罪所得，依上說
      明，自無從為沒收或以財產抵償之諭知。另按共同正犯因
      相互間利用他方之行為，以遂行其犯意之實現，本於責任
      共同之原則，有關從刑之沒收部分，他共同正犯所有供犯
      罪所用或犯罪所得之物，雖亦應於其本身所處主刑之後，
      併為沒收之諭知。然幫助犯則僅參與犯罪構成要件以外之
      行為而對犯罪為加功，且無共同犯罪之意思，自無該責任
      共同原則之適用，故正犯所有供犯罪所用或因犯罪所得之
      物，對幫助犯毋庸宣告沒收（最高法院86年度臺上字第62
      78號、98年度臺上字第5747號等判決同此意旨）。查被告
      於事實欄一（二）所為，固使阿有仔販賣第二級毒品甲基
      安非他命予潘同良，而獲有犯罪所得1000元，惟被告該次
      犯行既僅屬幫助犯，依上說明，本無責任共同原則之適用
      ，就正犯阿有仔前揭因犯罪所得之1000元，自毋庸於被告
      該罪所受宣告之主刑項下宣告沒收。
  ３．至於另扣案之分裝袋二百四十二個、針筒一支及吸食器一
      組，固均經被告供陳為其所有（見偵查卷(一)第16頁，原審
      訴字卷第94頁、第132 頁），然據被告供述，分裝袋二百
      四十二個係其裝東西（小零件）用的、針筒一支及吸食器
      一組分別為其施用海洛因、甲基安非他命所用（見偵查卷
      (一)第16頁，原審訴字卷第93頁反面、第94頁、第132頁）
      ，尚乏證據足認該等物品有供被告為本案犯罪或犯罪預備
      所用，即難遽認與本案有何關聯，均不為沒收之宣告，併
      此敘明。
、適用之法條：
（一）刑事訴訟法第369條第1項前段、第364條、第299條第1 項
      前段。
（二）毒品危害防制條例第4條第2項、第6 項、第19條，刑法第
      11條、第25條第2 項、第30條第1項前段、第2項、第51條
      第5款。
本案經檢察官田炳麟到庭執行職務。
中    華    民    國    100    年    5    月    31    日
                  刑事第十四庭  審判長法  官  陳志洋
                                      法  官  梁耀鑌
                                      法  官  遲中慧
以上正本證明與原本無異。
如不服本判決，應於收受送達後10日內向本院提出上訴書狀，其
未敘述上訴之理由者並得於提起上訴後10日內向本院補提理由書
（均須按他造當事人之人數附繕本）「切勿逕送上級法院」。
                                      書記官  陳韋杉
中    華    民    國   100    年    6     月    1     日
附錄本案論罪科刑法條全文：
毒品危害防制條例第4 條
I  製造、運輸、販賣第一級毒品者，處死刑或無期徒刑；處無
    期徒刑者，得併科新臺幣二千萬元以下罰金。
II  製造、運輸、販賣第二級毒品者，處無期徒刑或七年以上有
    期徒刑，得併科新臺幣1千萬元以下罰金。
III  製造、運輸、販賣第三級毒品者，處五年以上有期徒刑，得
    併科新臺幣七百萬元以下罰金。
Ⅳ  製造、運輸、販賣第四級毒品者，處三年以上十年以下有期
    徒刑，得併科新臺幣三百萬元以下罰金。
Ⅴ  製造、運輸、販賣專供製造或施用毒品之器具者，處一年以
    上七年以下有期徒刑，得併科新臺幣一百萬元以下罰金。
Ⅵ  前五項之未遂犯罰之。
中華民國刑法第30條（幫助犯及其處罰）
I  幫助他人實行犯罪行為者，為幫助犯。雖他人不知幫助之情
    者，亦同。
II  幫助犯之處罰，得按正犯之刑減輕之。
附表：
┌──┬──────────┬───────┬──────────────┐
│編號│   犯  罪  事  實   │    罪  名    │        宣  告  刑          │
├──┼──────────┼───────┼──────────────┤
│ 1  │98年10月2 日販賣甲基│販賣第二級毒品│處有期徒刑年捌月。扣案之NO│
│    │安非他命予練瑞樹未遂│未遂罪        │KIA 廠牌行動電話壹支及門號０│
│    │（即事實欄一(一)）    │              │000000000號SIM 卡壹│
│    │                    │              │張均沒收。                  │
├──┼──────────┼───────┼──────────────┤
│ 2  │98年10月3 日幫助阿有│幫助販賣第二級│處有期徒刑年捌月。扣案之NO│
│    │仔販賣甲基安非他命予│毒品罪        │KIA 廠牌行動電話壹支及門號０│
│    │潘同良（即事實欄一(二)│              │000000000號SIM 卡壹│
│    │）                  │              │張均沒收。                  │
├──┼──────────┼───────┼──────────────┤
│ 3  │98年10月5 日販賣甲基│販賣第二級毒品│處有期徒刑柒年陸月。未扣案販│
│    │安非他命予江庭豪（即│罪            │賣第二級毒品所得之財物新臺幣│
│    │事實欄一(三)）        │              │壹仟元沒收，如全部或一部不能│
│    │                    │              │沒收時，以其財產抵償之。    │
├──┼──────────┼───────┼──────────────┤
│ 4  │98年10月6 日販賣甲基│販賣第二級毒品│處有期徒刑柒年陸月。扣案之NO│
│    │安非他命予練瑞樹（即│罪            │KIA 廠牌行動電話壹支及門號０│
│    │事實欄一(四)）        │              │000000000號SIM 卡壹│
│    │                    │              │張、未扣案販賣第二級毒品所得│
│    │                    │              │之財物新臺幣壹仟元均沒收，其│
│    │                    │              │中犯罪所得新臺幣壹仟元部分，│
│    │                    │              │如全部或一部不能沒收時，以其│
│    │                    │              │財產抵償之。                │
├──┼──────────┼───────┼──────────────┤
│ 5  │98年10月8 日販賣甲基│販賣第二級毒品│處有期徒刑柒年陸月。扣案之NO│
│    │安非他命予潘同良（即│罪            │KIA 廠牌行動電話壹支及門號０│
│    │事實欄一(五)）        │              │000000000號SIM 卡壹│
│    │                    │              │張、未扣案販賣第二級毒品所得│
│    │                    │              │之財物新臺幣壹仟元均沒收，其│
│    │                    │              │中犯罪所得新臺幣壹仟元部分，│
│    │                    │              │如全部或一部不能沒收時，以其│
│    │                    │              │財產抵償之。                │
├──┼──────────┼───────┼──────────────┤
│ 6  │98年10月14日販賣甲基│販賣第二級毒品│處有期徒刑柒年陸月。扣案之NO│
│    │安非他命予練瑞樹（即│罪            │KIA 廠牌行動電話壹支及門號０│
│    │事實欄一(六)）        │              │000000000號SIM 卡壹│
│    │                    │              │張、未扣案販賣第二級毒品所得│
│    │                    │              │之財物新臺幣壹仟元均沒收，其│
│    │                    │              │中犯罪所得新臺幣壹仟元部分，│
│    │                    │              │如全部或一部不能沒收時，以其│
│    │                    │              │財產抵償之。                │
└──┴──────────┴───────┴──────────────┘